【裁判字號】    91,訴,421
【裁判日期】    920129
【裁判案由】    確認消費寄託關係存在
【裁判全文】
臺灣苗栗地方法院民事判決  九十一年度訴字第四二一號
    原      告    苗栗縣竹南鎮農會
    法定代理人    乙○○
    訴訟代理人    丁○○
    複  代理人    甲○○
    被      告    丙○○
右當事人間請求確認消費寄託關係存在事件，本院判決如左：
    主    文
原告之訴駁回。
訴訟費用由原告負擔。
    事    實
一、原告方面：
  （一）聲明：確認被告設於原告信用部活期存款第0000000000000▁
              九號帳戶內，於新台幣（下同）二百八十六萬二千七百八十二元，及
              其中二百三十萬元，自民國八十六年九月二十五日起至清償日止（即
              本院九十一年度執字第三０四二號強制執行事件受償日），按年息百
              分五計算之利息；另其中二十四萬九千九百八十二元，自八十六年七
              月二十六日起至清償日止（即本院九十一年度執字第三０四二號強制
              執行事件受償日），按年息百分之五計算之利息，消費寄託法律關係
              存在；訴訟費用由被告負擔。
  （二）陳述：
          １、訴外人金佳發實業股份有限公司（以下簡稱金佳發公司）向原告承租
              苗栗縣竹南鎮○○街二五號之工廠，因於八十四年十一月二十九日發
              生火災，火災賠償金六百萬一千七百三十三元，經雙方協議後，存入
              由原告指定該屆總幹事林水堂名義及訴外人金佳發公司指定即被告莊
              瑞賓名義，共同開立原告信用部活期存款第00000000000
              00▁九號之帳戶內，並簽立同意書。
          ２、因原告與訴外人金佳發公司間請求給付租金等事件、損害賠償事件，
              分別經：本院八十六年度苗簡字第七一六號民事第一審判決、八十七
              年度簡上字第二九號民事第二審確定判決、八十九年度訴字第三九０
              號民事第一審判決、台灣高等法院台中分院九十年度上字第三二三號
              民事第二審確定判決，判決訴外人金佳發公司共應賠償原告二百八十
              六萬二千七百八十二元，及如聲明一所示之法定利息，因訴外人金佳
              發公司於上述判決確定後未依判決意旨履行，原告乃具狀聲請本院九
              十一年度執字第三０四二號強制執行程序，扣押前揭被告丙○○名義
              設於原告信用部如聲明一所示之帳戶存款，詎被告竟聲明異議，原告
              遂爰依強制執行法第一百二十條規定提起本訴。
  （三）證據：提出同意書、竹南鎮農會存款印鑑卡、本院民事執行處苗院月九十一
              執溫字第三０四二號通知書各一份均影本。
二、被告方面：被告未於最後言詞辯論期日到場，據其提出書狀之記載略謂：被告於
    八十五年六月間，在原告開立活期存款第0000000000000▁九號之
    帳戶，兩造間確實已成立消費寄託關係，況原告於強制執行時，亦略陳稱：第三
    人丙○○以其名義開戶設於債權人即原告農會信用部活期存款等語以觀，益徵兩
    造間確係成立消費寄託關係無訛。
三、本院依職權調閱本院九十一年度執字第三０四二號、八十九年度訴字第三九０號
    及台灣高等法院台中分院九十年度上字第三二三號卷宗。
    理    由
一、本件被告未於言詞辯論期日到場，核無民事訴訟法第三百八十六條各款所列情形
    ，爰依原告聲請，由其一造辯論而為判決。
二、原告起訴主張金佳發公司向原告承租苗栗縣竹南鎮○○街二五號之工廠，因於八
    十四年十一月二十九日發生火災，火災賠償金六百萬一千七百三十三元，經雙方
    協議後，存入由原告指定該屆總幹事林水堂名義及訴外人金佳發公司指定即被告
    丙○○名義，共同開立原告信用部活期存款第0000000000000▁九
    號之帳戶內，並簽立同意書。而原告與訴外人金佳發公司間之債務糾紛，分經本
    院及高等法院台中分院審理後，金佳發公司共應賠償原告二百八十六萬二千七百
    八十二元，及如聲明一所示之法定利息，迄今未依判決意旨履行，原告乃具狀聲
    請本院九十一年度執字第三０四二號強制執行程序，扣押前揭被告丙○○名義設
    於原告信用部如聲明一所示之帳戶存款，詎被告竟聲明異議，而提起本件訴訟。
    被告未於最後言詞辯論期日到場，據其提出書狀之記載略謂：被告於八十五年六
    月間，確有在原告開立活期存款第0000000000000▁九號之帳戶，
    兩造間已成立消費寄託關係，況原告於強制執行之際，亦略陳稱：第三人丙○○
    以其名義開戶設於債權人即原告農會信用部活期存款等語以觀，益徵兩造間確係
    成立消費寄託關係無訛等語置辯。
三、按積極確認之訴，祇須主張權利之存在者對於否認其主張者提起，當事人即為適
    格。而確認之訴非原告有即受確認判決之法律上利益者，不得提起。所謂即受確
    認判決之法律上利益，係指法律關係之存否不明確，原告主觀上認其在法律上之
    地位有不安之狀態存在，且此種不安之狀態，能以確認判決將之除去者而言，若
    縱經法院判決確認，亦不能除去其不安之狀態者，即難認有受確認判決之法律上
    利益。又確認判決之效力，僅及於受判決之當事人，如不以法律關係主體為原告
    或被告，原告無從受確認判決之法律上利益，最高法院八十九年台上一三二一號
    裁判可資參照。經查：
    （一）原告上開消費寄託存在之主張，被告並不爭執，有九十一年十一月十三日
          被告答辯狀在卷可稽。被告既對於原告所主張確認之兩造消費寄託關係存
          在之事實，並未加以爭執，而原告於本院九十二年一月八日審理中，經本
          院就本件被告當事人是否適格行使闡明權後，猶主張被告雖不否認有消費
          寄託關係存在，惟本件確認之訴，被告之當事人仍屬適格，顯與上開意旨
          ，容有未合。
    （二）另原告雖主張訴外人金佳發公司向原告所承租苗栗縣竹南鎮○○街二五號
          之工廠，因於八十四年十一月二十九日發生火災，火災賠償金六百萬一千
          七百三十三元，雖經雙方協議後，存入由原告指定該屆總幹事林水堂名義
          及訴外人金佳發公司指定即被告丙○○名義，共同開立原告信用部活期存
          款第0000000000000▁九號之帳戶內等情。惟訴外人金佳發
          公司則分於臺北地方法院八十七年度重訴字第五五二號及高等法院八十八
          年度重上字第一四六號審理中就協議之性質陳稱，係與本件被告丙○○間
          ，具有債權讓與等關係，有上開二判決書在卷可稽。基此，訴外人金佳發
          公司與被告丙○○間，究係兩造分所主張之單純信託關係或是債權讓與關
          係，即上開原告與金佳發公司間之協議，是否業經解除等節，此不安之狀
          態，並非本件確認判決得以將之除去。從而，本件原告並無即受確認判決
          之法律上利益。
    （三）又確認之訴之當事人適格，與原告有即受確認判決之法律上利益雖各為一
          事，並無表裏一致之關係。且對於訴權學說雖各有異，惟本院向採具體訴
          權說，即權利保護請求權說，認為原告起訴，於起訴程序之合法要件無欠
          缺後，須具備權利保護要件，始得為原告有理由之勝訴判決。本件原告之
          訴，被告當事人並未適格，且無即受確認判決之法律上利益，為欠缺權利
          保護要件，本院應依民事訴訟法第二百四十九條第二項之規定，判決駁回
          原告之訴。
四、從而，原告據以提起本訴，請求確認被告設於原告信用部活期存款第00000
    00000000▁九號帳戶內，於二百八十六萬二千七百八十二元，及其中二
    百三十萬元，自八十六年九月二十五日起至清償日止（即本院九十一年度執字第
    三０四二號強制執行事件受償日），按年息百分五計算之利息；另其中二十四萬
    九千九百八十二元，自八十六年七月二十六日起至清償日止（即本院九十一年度
    執字第三０四二號強制執行事件受償日），按年息百分之五計算之利息，消費寄
    託法律關係存在，為無理由，應予駁回。
五、結論：原告之訴為無理由，依民事訴訟法第三百八十五條第一項前段、第七十八
    條、第二百四十九條第二項，判決如主文。
中      華      民      國    九十二    年      一      月    二十九    日
                                臺灣苗栗地方法院民事庭
~B法      官  吳振富
右為正本係照原本作成
如對本判決上訴，須於判決送達後廿日內向本院提出上訴狀
~B法院書記官  尤旗樟
中      華      民      國    九十二    年      一      月    二十九    日


司法院資訊處製作；財團法人民間司法改革基金會備份。
